【裁判字號】    98,訴,185
【裁判日期】    980721
【裁判案由】    違反毒品危害防制條例
【裁判全文】
臺灣雲林地方法院刑事判決               98年度訴字第185號
公  訴  人  臺灣雲林地方法院檢察署檢察官
被      告  乙○○
                    （另案於臺灣雲林第二監獄執行中）
選任辯護人  李昶欣律師
被      告  丁○○
                    （另案於臺灣雲林第二監獄執行中）
上列被告因違反毒品危害防制條例案件，經檢察官提起公訴（97
年度偵字第5250號、98年度偵字第888 號、第966 號），本院判
決如下：
    主  文
乙○○犯轉讓第一級毒品罪，累犯，處有期徒刑壹年貳月，扣案
如附表編號(一)所示之物沒收；又犯轉讓第一級毒品罪，累犯，處
有期徒刑壹年貳月，扣案如附表編號(一)所示之物沒收；又犯販賣
第一級毒品罪，累犯，處有期徒刑拾陸年陸月。扣案如附表編號
(二)所示之物沒收銷燬。未扣案販賣第一級毒品所得新臺幣伍佰元
沒收之，如全部或一部不能沒收時，以其財產抵償之。應執行有
期徒刑拾捌年陸月，扣案如附表編號(一)所示之物沒收，如附表編
號(二)所示之物沒收銷燬，未扣案販賣第一級毒品所得新臺幣伍佰
元沒收，如全部或一部不能沒收時，以其財產抵償之。
丁○○犯偽證罪，累犯，處有期徒刑柒月。
    犯罪事實
一、乙○○前因施用第一級、第二級毒品案件，經臺灣板橋地方
    法院以94年度訴字第443 號分別判處有期徒刑7 月、4 月，
    應執行有期徒刑10月確定。又因竊盜案件，經同院以94年度
    簡上字第243 號判處有期徒刑10月確定。上開案件，嗣經同
    院以94年度聲字第1566號裁定，定其應執行刑為有期徒刑1
    年7 月確定。於民國95年9 月19日縮短刑期假釋付保護管束
    出監，迄95年11月5 日假釋期滿，其假釋未經撤銷，以執行
    完畢論。詎仍不知悔改，明知海洛因係毒品危害防制條例所
    列管之第一級毒品，不得非法持有、轉讓及販賣，竟仍分別
    為下列行為：
    (一)基於無償轉讓第一級毒品海洛因之犯意，分別於97年6 月
      26日21時15分許及97年6 月28日11時58分許（起訴書誤載
      為11時28分），接獲甲○○以家用電話000000000 號撥打
      至乙○○所持用之附表編號(一)門號0000000000號行動電話
      ，搭配附表編號(三)SIM 卡（門號申請人為乙○○之母周吳
      儼），向乙○○聯絡要求提供第一級毒品海洛因事宜後，
      旋在乙○○（起訴書誤載為周志強，業據公訴人於審理時
      更正）位於雲林縣臺西鄉牛厝村丘厝4 號住處內，無償轉
      讓實際數量不詳之第一級毒品海洛因（確實轉讓之數量不
      詳，然卷存資料並無已逾5 公克之證明）予甲○○施用共
      2 次。
    (二)另意圖營利，先於97年10月10日11時許，在雲林縣麥寮鄉
      某統一超商附近，以新臺幣（下同）5,000 元之價格，向
      真實姓名、年籍不詳綽號「阿發」之男子，販入約4.5 公
      克之海洛因予以分裝，而基於販賣第一級毒品海洛因予丁○○施用之犯意，在丁○○於97年10月12日10時許，至乙○○上開住處，向乙○○表示欲購買第一級毒品海洛因，
      乙○○即以500 元之價格，販賣實際數量不詳之第一級毒
      品海洛因予丁○○1 次，並向丁○○收得500 元。嗣經臺
      灣雲林地方法院檢察署檢察官令警帶同丁○○追查毒品來
      源，而於97年10月12日19時20分許，在乙○○上開住處，
      經其同意搜索後，在上址扣得如附表所示之物，而查悉上
      情。
二、丁○○前(一)因施用第一級、第二級毒品案件，經本院以96年
    度訴字第558 號分別判處有期徒刑9 月、2 月，減為有期徒
    刑4 月15日、1 月，應執行有期徒刑5 月確定。又(二)因施用
    第一級毒品案件，經本院以96年度訴字第570 號判處有期徒
    刑8 月確定。嗣經本院以97年度聲減字第53號裁定，就上開
    (二)案件減為有期徒刑4 月，並與(一)案件合併定其應執行刑為
    有期徒刑8 月確定，於97年9 月11日期滿執行完畢。詎仍不
    知悔改，明知於97年10月12日10時許，以500 元之價格販賣
    第一級毒品海洛因，並向其收取500 元對價之人為乙○○，
    詎其為避免為不利於乙○○之證述，於97年10月12日17時12
    分許以證人身份，在臺灣雲林地方法院檢察署接受檢察官訊
    問時，竟基於偽證之故意，對於乙○○曾否犯上開販賣第一
    級毒品罪等，於案情有重要關係之事項，供前具結後虛偽證
    稱：上開毒品係一位住在雲林縣四湖鄉某加油站附近，真實
    姓名、年籍不詳綽號「阿興」之男子無償轉讓予伊云云，其
    所為虛偽之陳述，足生影響於國家司法權之正確行使。嗣經
    檢察官命警帶同丁○○至「阿興」住處追查，因實無「阿興
    」之人，丁○○方坦承係向乙○○所購買，始查悉上情。後
    丁○○在該案裁判確定前之97年10月12日第2 次偵訊及98年
    6 月29日本院審理時，坦承乙○○有於上開時、地販賣第一
    級毒品海洛因予伊，而自白犯罪。
二、案經雲林縣警察局臺西分局報告暨臺灣雲林地方法院檢察署
    檢察官自動檢舉簽分偵查起訴。
    理  由
壹、程序（即證據能力）部分：
一、按被告以外之人於審判外之陳述，雖不符前4 條之規定，而
    經當事人於審判程序同意作為證據，法院審酌該言詞陳述或
    書面陳述作成時之情況，認為適當者，亦得為證據，刑事訴
    訟法第159 條之5 第1 項定有明文。本件於進行準備程序時
    ，被告乙○○及其辯護人對於丁○○、甲○○之警詢筆錄，
    均表示同意作為證據使用（本院卷第41頁反面），本院審酌
    上開筆錄製作過程並無不法情事，且於製作完成均交其等親
    閱內容，經確認無訛後簽名，足認上開筆錄確係本於證人之
    陳述內容所製作，證據取得過程並無瑕疵，與本案待證事實
    間具有關聯性，以之為本案證據尚無不當，得作為證據使用
    。
二、次按被告以外之人於偵查中向檢察官所為之陳述，除顯有不
    可信之情況者外，得為證據，刑事訴訟法第159 條之1 第2
    項定有明文。本件證人丁○○於97年10月12日第2 次、證人
    甲○○於98年1 月13日在檢察官偵查中具結後所為之陳述，
    因檢察官原則上均能遵守法律規定，不致違法取供，且其於
    偵查中向檢察官所為之陳述，均經具結，又無顯不可信之情
    況，揆諸前開規定，證人丁○○、甲○○上開於偵查中向檢
    察官所為業已具結之陳述，自均得作為證據使用。
三、法務部調查局濫用藥物實驗室97年11月14日調科壹字第0972
    3042770 號鑑定書，及行政院衛生署草屯療養院97年11月19
    日草療鑑字第0971100097號鑑定書，均係各該局、院依檢察
    機關概括授權執行鑑定職務所出具之書面鑑定報告，依刑事
    訴訟法第208 條第1 項規定，無須準用鑑定人具結之規定，
    且屬同法第159 條第1 項之法律另有規定之傳聞例外，皆得
    作為證據。
四、至其餘公訴人所提出之書面證據，被告乙○○、其辯護人及
    被告丁○○於本院行準備程序時均表示同意作為證據使用，
    且被告乙○○、其辯護人及被告丁○○迄言詞辯論終結前亦
    皆未聲明異議，本院審酌該等書面供述證據之取得過程並無
    瑕疵，與本案待證事實間復具有相當之關聯性，以之為本案
    證據尚無不當，自得採為證據，合先敘明。
貳、實體部分：
一、被告乙○○部分：
    (一)無償轉讓第一級毒品海洛因予甲○○2 次部分：
      1.此部分之犯罪事實，業據被告乙○○坦承不諱，核與證
        人甲○○於偵訊及本院審理中具結之證詞相符，復有00
        00000000號行動電話與000000000 號家用電話通聯紀錄
        （偵卷第54頁正面、第55頁反面）可證。益徵被告乙○○此部分自白與事實相符，堪以採信。
      2.至於公訴人雖認被告乙○○前開所為，係涉犯販賣第一
        級毒品海洛因罪嫌。被告乙○○辯稱：伊係無償轉讓第
        一級毒品海洛因予甲○○，並無收取對價等語。辯護人
        並為被告乙○○辯護：證人甲○○與被告乙○○並非無
        交情，業經證人甲○○到庭證述明確，起訴書以證人甲○○與被告乙○○無交情，而認被告乙○○不可能無償
        轉讓第一級毒品海洛因予證人甲○○，並無所憑，況被
        告乙○○平均購入第一級毒品海洛因之代價為每包400
        多元，若被告乙○○以每包500 元之代價販賣，僅為幾
        十元利潤甘犯重罪，顯與常情不符等語。
      3.經查：
        (1)證人甲○○於警詢中雖證稱：伊於97年6 月26日及同
          年月28日以000000000 號家用電話撥打被告乙○○00
          00000000號行動電話之時間，即伊向被告乙○○購買
          第一級毒品海洛因之時間。伊2 次均係自行前往被告
          乙○○位於雲林縣臺西鄉牛厝村丘厝4 號之住處，向
          被告乙○○購買各500 元之第一級毒品海洛因云云（
          偵卷第108 、109 頁）。惟，嗣於偵訊中及本院審理
          中，均經具結後證稱：沒有跟被告乙○○買過毒品，
          只有跟被告乙○○拿過，伊於97年6 月26日及同年月
          28日以000000000 號家用電話撥打被告乙○○000000
          0000號行動電話之時間，即被告乙○○交付2 次第一
          級毒品海洛因予伊之時間。伊於警詢中稱2 次都是買
          500 元，係因警察要伊如此說，否則要將伊移送，伊
          怕遭收押才亂說等語（偵卷第147 、148 頁本院卷第
          166 至168 頁）。
        (2)查證人甲○○於偵訊及本院審理時作證，均在供前即
          已具結，明知負有據實陳述之義務，否則即屬偽證，
          將受7 年以下有期徒刑之重罰，其在偵訊時及本院審
          理時既仍為與在警詢陳述不符之證述，然其既仍堅稱
          被告乙○○先後2 次交付予伊第一級毒品海洛因，並
          無從解免被告乙○○之刑事責任，足見證人甲○○應
          非係為迴護被告乙○○而故意為與警詢中不同之證述
          。此外，並無其他積極之證據，證明其於警詢中之證
          述具有較可信之情況，自不能遽採為不利於被告乙○○之認定。因此，應認證人甲○○於偵訊中及本院審
          理時之證述為可採。
        (3)本案雖扣得第一級毒品海洛因12包，惟上開海洛因係
          經臺灣雲林地方法院檢察署檢察官令警帶同證人丁○○追查毒品來源，而於97年10月12日19時20分許，在
          被告乙○○上開住處，經其同意搜索後，在上址所扣
          得，距被告乙○○交付第一級毒品海洛因予證人甲○○之97年6 月26日及同年月28日，已逾3 月。因此，
          尚難僅憑本案所扣得之上開第一級毒品海洛因，遽認
          被告乙○○持有上開毒品係供作販賣予證人甲○○之
          用。
        (4)上開電話之通聯紀錄，只能證明被告乙○○與證人甲○○通話之事實，至於通話內容是否與販毒有關，尚
          屬不能證明。
        (5)又雖證人甲○○於警詢陳述具有證據能力，惟其證明
          力如何，仍值商榷，業如前述。本件既乏其他補強證
          據，證明被告乙○○確有販賣第一級毒品海洛因予證
          人甲○○之事實，而販賣第一級毒品係屬重罪，自應
          採取嚴格之證據，自不得以有疑之單一證人證述，作
          為認定被告乙○○犯販賣第一級毒品罪之唯一基礎。
          公訴意旨既未提出其他事證佐證被告乙○○確實有販
          賣第一級毒品予甲○○之行為，基於罪疑唯輕原則，
          應認被告乙○○係分別基於無償轉讓第一級毒品犯意
          ，於上開時、地轉讓海洛因予甲○○共2 次，自不得
          以販賣第一級毒品之罪名相繩。
      4.從而，被告乙○○無償轉讓第一級毒品海洛因予甲○○
        2 次之犯行，皆已事證明確，均應依法論科。
    (二)販賣第一級毒品海洛因予丁○○1 次部分：
      1.訊據被告乙○○矢口否認有何販賣第一級毒品海洛因予
        丁○○之犯行，辯稱：伊於97年10月12日當天並未見過
        丁○○云云。
      2.辯護人並為被告乙○○辯護：
        (1)證人丁○○於警詢時先證稱販賣第一級毒品海洛因予
          伊之人為「阿興」，嗣於97年10月12日第1 次偵訊改
          稱「阿興」係無償轉讓予伊施用，再於97年10月12日
          第2 次偵訊時方改稱係被告乙○○販賣予伊，後於98
          年6 月29日審理時先證稱被告乙○○係無償轉讓第一
          級毒品海洛因予伊，再改證稱被告乙○○有販賣第一
          級毒品海洛因予伊，一再翻異其詞，不足採信。
        (2)證人丁○○於97年10月12日第1 次偵訊時，詳細就「
          阿興」為何無償轉讓第一級毒品海洛因予伊施用之過
          程為證述，且其於98年6 月29日審理中稱向被告乙○○購買之過程顯不合常理，足見交付第一級毒品海洛
          因予證人丁○○之人應為「阿興」。
        (3)證人丁○○於98年6 月29日審理時改稱被告乙○○販
          賣第一級毒品海洛因予伊，並向伊收取500 元代價云
          云，係因伊已遭列為偽證罪被告，經檢察官提示98年
          10月12日第2 次偵訊筆錄後才更異其詞，顯見證人丁○○係因遭偽證罪之處罰，方為不利於被告乙○○之
          證述云云。
      3.經查：
        (1)本件所查獲之被告乙○○持有如附表編號(二)所示之第
          一級毒品海洛因，係被告乙○○於97年10月10日11時
          許，在雲林縣麥寮鄉某統一超商附近，以5,000 元之
          價格，向真實姓名、年籍不詳綽號「阿發」之男子，
          販入約4.5 公克之海洛因中之部分海洛因乙情，業據
          被告乙○○於警詢中供承在卷（警卷第4 、5 頁），
          復有扣案之上開第一級毒品海洛因可按，上開事實，
          應堪認定。又上開毒品之查獲過程，係因證人丁○○
          先於97年10月12日第1 次偵訊時供稱：97年10月12日
          上午10時許，係居住於雲林縣四湖鄉往臺西鄉、北港
          鎮○○○○路旁某加油站附近之「阿興」拿給伊施用
          等語，經檢察官於當日17時34分訊問後，命員警帶同
          證人丁○○前往上述地點尋找「阿興」。嗣於當日21
          時許，證人丁○○帶同員警前往被告乙○○前開丘厝
          住處，經被告乙○○同意搜索而查獲等情，有證人丁○○97年10月12日警詢筆錄、97年10月12日第1 次及
          第2 次偵訊筆錄各1 份在卷可按，復有雲林縣警察局
          臺西分局搜索扣押筆錄、扣押物品目錄表各1 份及照
          片7 張可稽（警卷第10至14頁、第18至21頁），此部
          分之事實，亦堪認定。由此可知，證人丁○○於97年
          10月12日取得第一級毒品海洛因之對象，確屬被告乙○○無訛。
        (2)證人丁○○之證述：
          證人丁○○雖於97年10月12日第1 次偵訊時先指稱
            ：毒品係住在雲林縣四湖鄉往臺西鄉、北港鎮○○○○路某加油站附近之「阿興」拿給伊施用云云。
            後經具結證稱：其約在當天（即97年10月12日）上
            午10時許，至「阿興」家拿毒品云云（偵卷第37至
            39頁）。嗣於帶同員警前往被告乙○○前開丘厝住
            處查獲被告乙○○後，再於警詢中證稱：被告乙○○係當日販賣第一級毒品海洛因予伊之人，伊係直
            接至被告乙○○家前面叫被告乙○○，再當場一手
            交錢一手交貨，以500 元為代價，向被告乙○○購
            買約0.25公克重之第一級毒品海洛因等語（警卷第
            8 頁）。後再於97年10月12日第2 次偵訊中結證稱
            ：伊於97年10月12日第1 次偵訊中所稱之「阿興」
            係伊所虛構，伊當日上午10時許，實際上是前往被
            告乙○○前開丘厝住處「拿」500 元第一級毒品海
            洛因，錢確實有交予被告乙○○，是一手交錢一手
            交貨等語（偵卷第43、44頁）。證人丁○○就曾於
            97年10月12日上午10時許，取得第一級毒品海洛因
            乙情之證述，前後一致。再者，證人丁○○於97年
            10月12日經警查獲當時，並為扣得海洛因1 包乙情
            ，有行政院衛生署草屯療養院97年11月19日草療鑑
            字第0971100097號鑑定書1 紙（偵卷第151 頁）在
            卷可考，足見證人丁○○證述於查獲當日有購入海
            洛因1 包等語實在。是其此部分之證述應可採信。
            另證人丁○○就其於97年10月12日取得第一級毒品
            海洛因之方式於第2 次偵訊中證稱：「今天早上10
            點我去向乙○○位於丘厝的住處『拿』500 元。」
            「（問：你錢確實有交給被告乙○○？）有。」「
            （問：所以是一手交錢、一手交貨？）對」等語（
            偵卷第44頁）明確。顯見證人丁○○所稱之「拿」
            並非即等同於「無償」之意。
          證人丁○○雖於本院98年6 月29日審理中證稱：伊
            於97年10月12日當天，雖有自被告乙○○處拿到價
            格為500 元之第一級毒品海洛因，但伊拿錢給被告
            乙○○，被告乙○○並未收受云云。惟，證人丁○○於此同時亦證稱，伊並不認識被告乙○○，亦不
            知其姓名，被告乙○○之住處是聽人家講的云云（
            本院卷第159 頁）。則果證人丁○○上開證述為真
            ，被告乙○○對完全不認識之人，竟如此大方，且
            甘犯毒品危害防制條例之重罪，僅因證人丁○○向
            被告乙○○要求，被告乙○○即無償交付第一級毒
            品海洛因，實與常情有違。因此，證人丁○○此部
            分之陳述，是否屬實，已非無疑。
          綜上證人丁○○各次證述以觀，證人丁○○先於97
            年10月12日第1 次偵訊中虛構販賣第一級毒品海洛
            因予伊之人為「阿興」，經檢察官命員警帶同伊前
            往尋找「阿興」後，始願帶員警前往被告乙○○前
            開丘厝住處，並再於警詢及97年10月12日第2 次偵
            訊中坦承販賣第一級毒品海洛因予伊之人為被告乙○○，且伊有交付500 元代價予被告乙○○等情。
            足認證人丁○○一開始接受檢察官第1 次偵訊時，
            雖經具結，然就被告乙○○販賣第一級毒品海洛因
            之犯行仍有所隱瞞，而未全然據實陳述。證人丁○○於歷次警詢、偵訊及本院審理中，就有於97年10
            月12日取得第一級毒品海洛因乙情之證述，前後一
            致，僅就是否有償買受乙情，數度翻異其詞，更可
            見其在「據實指證被告乙○○」及「坦護被告乙○○，但受偽證罪刑罰」二者間游移不定，方於經檢
            察官追問，並提示前開97年10月12日第2 次偵訊筆
            錄供其閱覽後，始坦承有將500 元交予被告乙○○
            等語（本院卷第160 頁）。因此，益徵其於本院98
            年6 月29日審理時所為之「被告乙○○未收500 元
            」之證述，應係坦護被告乙○○之詞，其嗣後改稱
            「有將500 元拿交予被告乙○○」之證述，應較為
            可信。
        (3)此外，扣案之粉末12包經送鑑定後，鑑定結果為：均
          含第一級毒品海洛因成分，合計淨重1.05公克（空包
          裝總重2.92公克），純度15.05%，純質淨重0.16公克
          等情，有法務部調查局濫用藥物實驗室97年11月14日
          調科壹字第09723042770 號鑑定書1 紙（偵卷第33頁
          ）可憑。此外，復有搜索扣押筆錄、扣押物品目錄表
          各1 份、查獲照片7 幀（警卷第10至14頁、18至21頁
          ）附卷可考。
        (4)末查，近來政府為杜絕毒品之氾濫，對於查緝施用及
          販賣毒品之工作，無不嚴加執行，販賣毒品罪又係重
          罪，設若無利可圖，衡情一般持有毒品之人當無輕易
          將所持有之海洛因轉讓他人而甘冒於再次向他人購買
          時，而有被查獲移送法辦之危險之理。本件被告乙○○既於警詢中供承：扣案之第一級毒品海洛因12包，
          係其於97年10月10日以5,000 元之價格，向「阿發」
          所販入4.5 公克之海洛因中之一部分等語（警卷第4
          、5 頁）。則姑不論被告乙○○於97年10月10日販入
          上開海洛因後，有無自行施用、轉讓或販賣予其他人
          ，僅就尚存之扣案之12包海洛因計算，其每包平均販
          入價格為417 元（計算式：5,000 元÷12包＝416.66
          6 元，元以下四捨五入）。因此，堪認被告乙○○當
          日販賣入之海洛因，每包平均價格至多為417 元。本
          件證人丁○○證述曾於97年10月12日，以500 元向被
          告乙○○購買海洛因1 次明確，堪認證人丁○○所購
          買之海洛因，應為被告乙○○於97年10月10日以每包
          平均價格至多417 元價格販入之同批海洛因。故被告
          乙○○販入海洛因之價格顯較販出之價格低廉，而有
          從中賺取差額利潤圖利之意圖及事實，被告乙○○販
          賣海洛因予證人丁○○，主觀上有營利之意圖，應可
          認定。被告乙○○空言否認犯行，顯屬事後卸責之詞
          ，無可採信。綜上，被告乙○○意圖營利而販賣海洛
          因予證人丁○○之犯行洵堪認定，應予依法論科。
二、被告丁○○部分：
    訊據被告丁○○就上開犯罪事實二部分之犯行坦承不諱，並
    有被告丁○○於臺灣雲林地方法院檢察署97年度內勤字第4
    號案件中，在97年10月12日第1 次、第2 次分別以證人身分
    具結後證述之訊問筆錄及證人結文各1 份（偵卷第37至40頁
    、第43至46頁）附卷可稽。再者，被告丁○○向被告乙○○
    購買第一級毒品海洛因之事，已經證明如上，足徵被告丁○○之自白與事實相符。被告丁○○此部分犯行事證明確，其
    犯行堪以認定，應依法論科。
、有罪部分之論罪科刑：
一、被告乙○○部分：
    (一)核被告乙○○所為犯罪事實欄一、(一)分別轉讓第一級毒品
      海洛因予甲○○2 次部分，均係犯毒品危害防制條例第8
      條第1 項之轉讓第一級毒品罪；所為犯罪事實欄一、(二)販
      賣第一級毒品海洛因予丁○○部分，係犯毒品危害防制條
      例第4 條第1 項之販賣第一級毒品罪。檢察官起訴雖認被
      告乙○○就交付第一級毒品海洛因予甲○○之犯行，涉有
      毒品危害防制條例第4 條第1 項之販賣第一級毒品罪嫌，
      實有誤會，已如前所述，惟社會基本事實相同，自應變更
      起訴法條。又被告乙○○轉讓及販賣第一級毒品海洛因前
      持有第一級毒品海洛因之低度行為，均應為其嗣後轉讓及
      販賣第一級毒品之高度行為所吸收，皆不另論罪。被告乙○○所犯上開3 次犯行間，犯意各別，行為互異，應分論
      併罰。被告乙○○有犯罪事實欄所載之前案紀錄及執行資
      料，有臺灣高等法院被告前案紀錄表1 紙在卷可佐，其受
      徒刑之執行完畢後，5 年以內故意再犯本件有期徒刑以上
      之各罪，均為累犯，俱應依刑法第47條第1 項之規定加重
      其刑（法定刑為死刑或無期徒刑部分依法不得加重）。
    (二)另按轉讓毒品達一定數量者，加重其刑至二分之一，其標
      準由行政院定之，毒品危害防制條例第8 條第6 項定有明
      文；行政院據該規定於93年1 月7 日發布轉讓持有毒品加
      重其刑之數量標準，該標準第2 條第1 項第1 款規定，轉
      讓、持有第一級毒品：淨重5 公克以上者，加重其刑至二
      分之一。然查：被告乙○○所轉讓之第一級毒品，並未扣
      案，無法測得實際重量，惟依證人甲○○證述之情節觀之
      ，被告乙○○僅分別2 次轉讓少許之海洛因供其施用，可
      知被告乙○○先後轉讓海洛因之數量均甚為少量，揆諸「
      罪證有疑，利歸被告」之證據法則，尚難認被告先後轉讓
      予甲○○之第一級毒品海洛因之數量，已逾5 公克以上，
      自無從依毒品危害防制條例第8 條第6 項規定加重其刑，
      附此敘明。
    (三)按刑之量定，為求個案裁判之妥當性，法律固賦予法院裁
      量權，但此項裁量權之行使，除應依刑法第57條規定，審
      酌行為人及其行為等一切情狀，為整體之評價，並應顧及
      比例原則與平等原則，使罪刑均衡，輕重得宜，以契合社
      會之法律感情。又刑法第59條規定犯罪之情狀可憫恕者，
      得酌量減輕其刑，其所謂「犯罪之情狀」，與同法第57條
      規定科刑時應審酌之一切情狀，並非有截然不同之領域，
      於裁判上酌減其刑時，應就犯罪一切情狀（包括第57條所
      列舉之10款事項），予以全盤考量，審酌其犯罪有無可憫
      恕之事由（即有無特殊之原因與環境，在客觀上足以引起
      一般同情，以及宣告法定低度刑，是否猶嫌過重等等），
      以為判斷。按販賣第一級毒品罪之法定刑為「死刑或無期
      徒刑；處無期徒刑者，得併科新臺幣一千萬元以下罰金」
      ，然同為販賣第一級毒品之人，其原因動機不一，犯罪情
      節未必盡同，或有大盤毒梟者，亦有中、小盤之分，甚或
      僅止於吸毒者友儕間為求互通有無之有償轉讓者亦有之，
      其販賣行為所造成危害社會之程度自屬有異，法律科處此
      類犯罪，所設之法定最低本刑卻同為「無期徒刑，得併科
      新臺幣一千萬元以下罰金」，不可謂不重。於此情形，倘
      依其情狀處以相當之有期徒刑，即足以懲儆，並可達防衛
      社會之目的者，自非不可依客觀之犯行與主觀之惡性二者
      加以考量其情狀，是否有可憫恕之處，適用刑法第59條之
      規定酌量減輕其刑，期使個案裁判之量刑，能斟酌至當，
      符合比例原則。查被告乙○○販賣毒品海洛因僅賣予丁○○1 人，販賣次數僅有1 次，犯罪所得亦僅500 元，次數
      不多、所得並非龐大，被告乙○○之犯罪手段、情節尚無
      集團性之情形，與大量販賣第一級毒品以賺取巨額利潤者
      ，顯屬有別，是以被告乙○○販賣海洛因犯行情節而論，
      惡性尚非重大不赦。且證人丁○○原即有施用毒品習慣，
      又係其主動至被告乙○○家中向被告乙○○購買毒品，並
      非被告乙○○為圖利而引誘其施用，被告乙○○惡性尚非
      重大。因此，若以毒品危害防制條例第4 條第1 項所規定
      之法定本刑而科處最輕本刑無期徒刑，實屬情輕法重，在
      客觀上尚足以引起一般之同情，尚有堪資憫恕之處，本院
      認依其情狀處以相當之有期徒刑，即足以懲儆，並可達防
      衛社會之目的，爰適用刑法第59條之規定，就被告乙○○
      販賣第一級毒品罪，酌量減輕其刑，並依刑法第65條第2
      項規定減為有期徒刑15年以上，且依法先加重後減輕之（
      法定本刑為死刑、無期徒刑部分僅減輕之）。
    (四)爰審酌被告乙○○前有轉讓禁藥、贓物、竊盜及施用第一
      級、第二級毒品之犯罪科刑紀錄，有臺灣高等法院被告前
      案紀錄表在卷可佐，素行不佳，被告乙○○本身有施用第
      一級毒品及第二級毒品之行為，當知該毒品具有成癮性、
      濫用性及危害性，竟不思以正當工作賺取金錢，為貪圖不
      法利益，而起意販賣第一級毒品予丁○○，並轉讓第一級
      毒品海洛因供甲○○施用，所為足以擴散毒品並增加施用
      毒品之人口，不僅戕害他人之身心，亦對社會治安造成危
      害，應予非難，兼衡被告乙○○犯罪之動機、目的、所販
      賣及轉讓之數量、及所獲利益均非鉅，暨犯罪後坦承部分
      犯行等一切情狀，分別量處如主文所示之刑，並定其應執
      行刑，以資懲儆。
    (五)沒收部分：
      1.按犯第4 條至第9 條、第12條、第13條或第14條第1 項
        、第2 項之罪者，其供犯罪所用或因犯罪所得之財物，
        均沒收之，如全部或一部不能沒收時，追徵其價額或以
        其財產抵償之，毒品危害防制條例第19條第1 項定有明
        文。此規定係採義務沒收主義，凡供犯罪所用或因犯罪
        所得之財物，且屬犯人所有者，均應宣告沒收。本件被
        告乙○○販賣第一級毒品海洛因予丁○○，其犯罪所得
        為500 元，上開販毒所得雖未扣案，仍應依毒品危害防
        制條例第19條第1 項之規定，宣告沒收之，如全部或一
        部不能沒收時，以其財產抵償之。
      2.扣案如附表編號(一)所示之門號0000000000號行動電話1
        支（不含SIM 卡1 張），係供被告乙○○轉讓毒品予證
        人甲○○時聯絡之用，且屬被告乙○○所有，業據被告
        乙○○供承在卷（本院卷第171 頁），爰依毒品危害防
        制條例第19條第1 項規定宣告沒收。至於上開門號SIM
        卡1 張，申請名義人為周吳儼，此有遠傳電信股份有限
        公司98年3 月26日函暨所附使用者資料各1 紙足憑（本
        院卷第43、44頁），非屬被告乙○○所有，勿庸併為沒
        收之諭知，附此敘明。
      3.扣案如附表編號(二)所示之海洛因12小包（合計淨重1.05
        公克，空包裝總重2.92公克，純度15.05%，純質淨重0.
        16公克），係查獲之第一級毒品，確為違禁物，且為毒
        品危害防制條例第2 條第2 項第1 款所規定之第一級毒
        品毒品，不問屬於犯罪行為人與否，應依同條例第18條
        第1 項前段，宣告沒收銷燬之。另包裹上開毒品之包裝
        袋，於物理外觀上與毒品附合而難予析離，如強予析離
        至完全無殘渣留存，將耗費相當之時間、人力與經費，
        於經濟上顯無實益，是依社會一般通念，堪認上開殘渣
        袋已與查獲之毒品結合成為一體而無從強加析離，應依
        毒品危害防制條例18條第1 項前段規定，與上開海洛因
        殘渣一併沒收銷燬。
二、被告丁○○部分：
    (一)按刑法上之偽證罪，為形式犯，不以結果之發生為要件，
      證人於供前或供後具結而就案情有重要關係事項，故為虛
      偽陳述，其犯罪即成立，而該罪所謂於案情有重要關係之
      事項，則指該事項之有無，足以影響於裁判之結果者而言
      ，至於其虛偽陳述，法院已否採為裁判或檢察官據為處分
      之基礎，或有無採為基礎之可能，皆於偽證罪之成立無影
      響（最高法院71年臺上字第8127號、84年臺上字第3949號
      判例意旨參照）。
    (二)查被告丁○○於97年10月12日17時許以證人身份，在臺灣
      雲林地方法院檢察署接受檢察官訊問時，經告以拒絕證言
      權、具結義務及偽證之處罰，並供前具結後，詎其為解免
      被告乙○○之刑責，竟基於偽證之故意，對於被告乙○○
      曾否犯上開販賣第一級毒品罪等，於案情有重要關係之事
      項，供前具結後虛偽證稱：上開毒品係一位住在雲林縣四
      湖鄉某加油站附近，真實姓名、年籍不詳綽號「阿興」之
      男子無償轉讓予伊云云，核被告丁○○所為，係犯刑法第
      168 條之偽證罪。又被告丁○○有犯罪事實欄所載之前案
      紀錄及執行資料，有臺灣高等法院被告前案紀錄表1 紙在
      卷可佐，其受徒刑之執行完畢後，5 年以內故意再犯本件
      有期徒刑以上之罪，為累犯，應依刑法第47條第1 項之規
      定加重其刑。另被告丁○○於其所虛偽陳述之案件即本院
      98年度訴字第185 號被告乙○○違反毒品危害防制條例案
      件裁判確定前自白犯行，有臺灣雲林地方法院檢察署97年
      10月12日第2 次偵訊筆錄及本院98年6 月29日審判筆錄在
      卷為憑（偵卷第43頁、本院卷第173 頁反面、第174 頁）
      ，應依刑法第172 條規定減輕其刑，並依同法第71條第1
      項之規定先加後減之。
    (三)爰審酌被告丁○○前有多次施用毒品前科，素行非佳，又
      違反證人到庭作證應據實陳述之義務，任意虛捏情詞，嚴
      重影響司法威信，對國家司法權之行使產生重大危害，惡
      性非輕，惟念其犯罪後，隨即帶同員警查獲被告乙○○，
      並於97年10月12日第2 次偵訊時及本院98年6 月29日審理
      中均坦承不諱，犯後態度尚稱良好等一切情狀，量處如主
      文所示之刑。
肆、不另為無罪諭知部分：
一、公訴意旨另以：被告乙○○另意圖營利，於97年8 月30日19
    時21分許，接獲丙○○以其所持用之門號0000000000號行動
    電話，撥打至被告乙○○所持用之門號0000000000號行動電
    話，向被告乙○○表示欲購買第一級毒品海洛因事宜後，被
    告乙○○旋於同日20時許，在雲林縣臺西鄉蔡尾公墓，以50
    0 元之價格，販賣實際數量不詳之第一級毒品海洛因予丙○○1 次，並向丙○○收取500 元。因認被告乙○○此部分，
    亦涉犯毒品危害防制條例第4 條第1 項販賣第一級毒品罪嫌
    云云。
二、按犯罪事實應依證據認定之，無證據不得認定犯罪事實；不
    能證明被告犯罪或其行為不罰者，應諭知無罪之判決，刑事
    訴訟法第154 條第2 項、第301 條第1 項分別定有明文。又
    事實之認定應憑證據，如未能發現相當證據，或證據不足以
    證明，自不能以推測或擬制之方法，以為裁判基礎。且認定
    犯罪事實所憑之證據，雖不以直接證據為限，間接證據亦包
    括在內，然而無論直接或間接證據，其為訴訟上之證明，須
    於通常一般之人均不致有所懷疑，而得確信其為真實之程度
    ，始得據為有罪之認定（最高法院40年臺上字第86號、76年
    臺上字第4986號判例意旨參照）。
三、公訴人認被告乙○○涉犯販賣第一級毒品予丙○○之犯行，
    無非係以證人丙○○於警詢及偵查之證述及其與被告乙○○
    之通聯紀錄為主要論據。訊據被告乙○○堅詞否認有何販賣
    第一級毒品海洛因予丙○○之犯行，辯稱：97年8 月30日19
    時21分許，證人丙○○只是撥打電話給伊，伊問證人丙○○
    是否要到伊家中坐，並未販賣第一級毒品海洛因予丙○○等
    語。辯護人並為被告乙○○辯護稱：本案雖有證人丙○○與
    被告乙○○通聯紀錄，及扣案12包海洛因，但上開證物並不
    能作為販賣海洛因之補強證據，無法認定被告乙○○有販賣
    海洛因之事實等語。
四、經查：
    (一)按施用毒品者，其所稱向某人購買之供述，須補強證據以
      擔保其供述之真實性。良以施用毒品者其供述之憑信性本
      不及於一般人，況施用毒品者其供出來源，因而破獲者，
      法律復規定得減輕其刑，其有為偵查機關誘導、或為邀輕
      典而為不實之陳述之可能，其供述之真實性自有合理之懷
      疑。而茲所謂補強證據，指其他有關證明施用毒品者之關
      於毒品交易之供述真實性之相關證據而言，必須與施用毒
      品者關於毒品交易之供述，具有相當程度之關連性，而足
      使一般人對施用毒品者關於毒品交易之供述，並無合理之
      懷疑存在，而得確信其為真實，始足當之（最高法院94年
      度臺上字第2033號判決意旨參照）。又關於施用毒品者其
      所稱向某人購買毒品之供述，必須補強證據佐證，係指毒
      品購買者之供述縱使並無瑕疵，仍須補強證據佐證而言，
      以擔保其供述之真實性。若毒品購買者之供述證據，本身
      已有重大瑕疵，依嚴格證明之法則，苟已無法憑為犯罪事
      實之認定時，自無再論補強證據之必要，其理甚明（最高
      法院95年度臺上字第6850號判決參照）。本件證人丙○○
      於警詢中陳稱：伊最近1 次施用第一級毒品海洛因，係在
      97年8 月30日晚上，即向被告乙○○購買後在伊之住處內
      施用等語（偵卷第116 頁）。雖證人丙○○此次施用毒品
      行為，並未經偵查、起訴，惟其既自白犯罪，尚無法排除
      其有為偵查機關誘導、或為邀輕典而為不實之陳述之可能
      。因此，仍需補強證據以擔保其供述之真實性，合先敘明
      。
    (二)證人丙○○於警詢中證稱：其於97年8 月30日20時許，到
      雲林縣臺西鄉蔡尾公墓，向被告乙○○購買500 元之第一
      級毒品海洛因等語（偵卷第115 、116 頁），復有證人丙○○指認之嫌犯照片紀錄表在卷足憑（偵卷第118 頁）。
      後於偵訊中證稱：之前在法院就吳漢強案件作證時（即本
      院97年度訴字第345 號案件），有看過被告乙○○2 次，
      另一次係在97年8 月29日或30日其中一天向被告乙○○拿
      500 元毒品，被告乙○○稍微禿頭，身高約170 幾公分，
      體重約100 公斤等語（偵卷第123 頁）。而依本院審理時
      當庭所見，被告乙○○之特徵與證人丙○○於偵訊中所為
      之陳述相同，其辨識度較高，查獲之初，員警雖僅以被告
      乙○○照片令證人丙○○為單獨指認，然已足使證人丙○○對犯罪嫌疑人為觀察明白，無誤認被告乙○○之虞。
    (三)惟查：
      1.證人丙○○於警詢中證稱：「（問：警方查獲乙○○＜
        64年1 月29日生、身分證號：Ｚ000000000、戶：雲林縣
        台西鄉牛厝村丘厝4 號＞涉嫌販毒案，周嫌之00000000
        00電話97年8 月30日上午10時40分許，有你以00000000
        00號電話撥打該0000000000門號，你為何與乙○○電話
        聯繫？）當時我撥打0000000000門號，我說要找漢強，
        對方說不在，我問有沒有藥＜指海洛因＞，對方稱：現
        在沒有，晚一點看有沒有。到了晚上19、20時許，我再
        撥打0000000000電話，對方稱：有，對方就約我在雲林
        縣臺西鄉蔡尾公墓交易。」等語（偵卷第115 頁）。其
        上開證述，係先由員警以「問話中含有答話」之誘導訊
        問方式詢問證人丙○○，依證人丙○○回答內容顯係附
        和問話者語氣所為之證述，上開警詢筆錄內容是否確實
        為證人丙○○之本意而與事實相符，容非無疑。
      2.另證人丙○○雖於偵訊中及本院審理時證稱略以：其於
        97年8 月29日或30日其中1 天，有在雲林縣臺西鄉蔡尾
        公墓向被告乙○○購買500 元之毒品云云（偵卷第122
        、123 頁、本院卷第156 頁反面、第157 頁），然前開
        販賣第一級毒品行為，證人丙○○未遭警搜索並查扣毒
        品，或經採尿送驗呈陽性反應，除證人丙○○之指述外
        ，無其他足資補強其所證述有向被告購買第一級毒品施
        用之證據。
      3.又證人丙○○於97年8 月29日起至同年9 月8 日間，多
        次持用0000000000號行動電話與被告乙○○0000000000
        號行動電話門號彼此通聯等情，有上開行動電話通聯紀
        錄在卷可考（偵卷第56頁反面至第58頁），固甚明確。
        惟查，被告乙○○既堅決否認該等通聯與販賣毒品有關
        ，且公訴人復未能提出該等通聯之對話內容以資佐證，
        而由前開被告乙○○與證人丙○○彼此相識之事實以觀
        ，渠等相互以電話聯絡之原因自不一而足，非必然為毒
        品交易之聯繫，復參以由卷附通聯紀錄所載內容觀之，
        被告乙○○與證人丙○○自97年8 月29日起至同年9 月
        8 日止，聯絡次數逾10通，然起訴書所指證人丙○○向
        被告乙○○購買毒品之次數，僅有97年8 月30日1 次，
        顯見被告乙○○與證人丙○○間亦有以電話聯繫毒品交
        易以外之事，職是，前開通聯事證，僅能證明起訴意旨
        所稱被告乙○○與證人丙○○間曾以電話聯繫之事實，
        而不足以作為證人丙○○證述前揭伊向被告乙○○購買
        過1 次毒品等節真實性之補強證據。
      4.綜上所述，本件並無其他補強證據足資證明證人丙○○
        於警詢、偵訊及本院審理時所為證述為真實，揆諸前開
        最高法院判決意旨，自不能單以其之證述，即遽為被告
        乙○○此部分有罪之認定。
    (四)從而，本院依檢察官所提出之證據或指出之證明方法，均
      無法使本院就被告乙○○被告訴販賣第一級毒品海洛因予
      丙○○部分產生有罪之確信；此外，復查無其他積極證據
      以資證明被告乙○○有公訴意旨所指此部分犯行，基於無
      罪推定之原則，自應認不能證明被告乙○○此部分犯罪，
      原應諭知無罪，惟公訴人認此部分與前開起訴有罪部分，
      具有集合犯之關係，屬於裁判上一罪，爰不另為無罪之諭
      知。
據上論斷，應依刑事訴訟法第299 條第1 項前段、第300 條、第
301 條第1 項，毒品危害防制條例第4 條第1 項、第8 條第1 項
、第18條第1 項前段、第19條第1 項，刑法第11條前段、第168
條、第172 條、第47條第1 項、第51條第5 款、第59條，判決如
主文。
本案經檢察官林豐正到庭執行職務。
中    華    民    國    98    年    7     月    21    日
                  刑事第一庭  審判長法  官  陳宏卿
                                    法  官  藍家偉
                                    法  官  陳美利
以上正本證明與原本無異。
如不服本判決，應於判決送達後10日內向本院提出上訴狀（須附
繕本），並應敘述具體理由；其未敘述上訴理由者，應上訴期屆
滿後20日向本院補提理由書（均須按他造當事人之數附繕本）。
「切勿逕送上級法院 」
                                    書記官  王秀如
中    華    民    國    98    年    7     月    21    日
附錄本案論罪科刑法條：
毒品危害防制條例第4 條第1 項
製造、運輸、販賣第一級毒品者，處死刑或無期徒刑；處無期徒
刑者，得併科新臺幣1 千萬元以下罰金。
毒品危害防制條例第8 條第1 項
轉讓第一級毒品者，處 1 年以上 7 年以下有期徒刑，得併科新
臺幣 1 百萬元以下罰金。
附表：
┌──┬──────────┬───────────────────────┐
│編號│名稱                │內容                                          │
├──┼──────────┼───────────────────────┤
│ (一) │0000000000號行動電話│國際牌手機1 支（搭配0000000000號門號），不含  │
│    │                    │SIM卡1 張。                                   │
├──┼──────────┼───────────────────────┤
│ (二) │海洛因12包（含包裝袋│合計淨重1.05公克，空包裝總重2.92公克，純度15.0│
│    │12個）              │5%，純質淨重0.16公克。                        │
├──┼──────────┼───────────────────────┤
│ (三) │0000000000號行動電話│SIM卡1 張（申請名義人：周吳儼）               │
│    │SIM卡1 張           │                                              │
└──┴──────────┴───────────────────────┘


司法院資訊處製作；財團法人民間司法改革基金會備份。
